臺灣高雄地方法院刑事判決　　　　　 100年度智簡上字第5號
上　訴　人　臺灣高雄地方法院檢察署檢察官
被　　　告　林莉蕙
上列上訴人因被告違反商標法案件，不服本院高雄簡易庭中華民
國100 年3 月21日100 年度智簡字第6 號第一審簡易判決（聲請
簡易判決處刑案號：臺灣高雄地方法院檢察署99年度偵字第3422
3 號），提起上訴及移送併辦（案號：臺灣高雄地方法院檢察署
99年度偵字第35127 號、第35427 號、100 年度偵字第1297號、
第15923 號、第19439 號），本院管轄之第二審合議庭判決如下
：
    主  文
原判決撤銷。
林莉蕙共同犯商標法第八十二條之非法陳列侵害商標權之商品罪
，處有期徒刑陸月，如易科罰金，以新臺幣壹仟元折算壹日。緩
刑參年，緩刑期間付保護管束，並應於緩刑期內參加法治教育肆
小時。扣案之果凍涼鞋壹雙、鑲鑽人字拖夾腳鞋壹雙、耳環參副
、皮夾壹只、鑰匙包壹件，均沒收之。
    事  實
一、林莉蕙明知商標註冊審定號第00000000號、第00000000號、
    第00000000號、第00000000號之商標及圖樣，係瑞士商香奈
    兒股份有限公司（下稱香奈兒公司）向我國經濟部智慧財產
    局申請註冊，取得商標專用權之註冊商標，指定使用於耳環
    、鞋靴、胸針等商品，而商標註冊審定號第00000000號、第
    00000000號、第00000000號、第00000000號之商標及圖樣，
    係法商路易威登馬爾悌耶公司（下稱路易威登公司）向我國
    經濟部智慧財產局申請註冊，取得商標專用權之註冊商標，
    指定使用於皮夾、錢包、鑰匙包等相關商品，且前開商標均
    在商標專用期間內，任何人未經前開商標專用權人之同意或
    授權，不得於同一商品或類似商品，使用相同或近似於此等
    註冊商標圖樣，亦不得意圖販賣而陳列前述商標權人之商品
    。詎林莉蕙竟意圖營利，基於意圖販賣而陳列仿冒商標商品
    之集合犯意，於不詳時間，取得未經上開商標權人同意而擅
    自於同一商品使用相同商標之仿冒商品（如下所載）後，自
    民國99年7 月27日起至同年9 月3 日為警查獲止，為下列行
    為，而侵害香奈兒公司及路易威登公司之商標權：
（一）於99年7 月27日凌晨2 時許、翌日15時3 分許，在其友人
      位於高雄市○○區○○路之住處，利用電腦設備連線上網
      ，以「fps0000000」帳號登入露天拍賣網站，在網路上刊
      登販賣仿冒香奈兒公司商標註冊審定號第00000000號商標
      及圖樣之果凍涼鞋、鑲鑽人字拖夾腳鞋各1 雙之廣告而陳
      列，供不特定人上網競標選購。嗣為警在網路上瀏覽網頁
      發現後，分別於99年7 月29日、同年8 月4 日，下標購買
      果凍涼鞋、鑲鑽人字拖夾腳鞋各1 雙，並各匯款新臺幣（
      下同）380 元（免運費）、490 元（含運費70元）至林莉
      蕙向中華郵政股份有限公司申設之帳號0000000-0000000
      號帳戶內，林莉蕙即寄交上開仿冒前揭商標果凍涼鞋、鑲
      鑽人字拖夾腳鞋各1 雙，經送請鑑定確認係仿冒品，始悉
      上情。
（二）於99年8 月12日許，在其友人位於高雄市○○區○○路之
      住處內，利用電腦網際網路設備，進入露天拍賣網站，並
      以其申設之「fps0000000」拍賣帳號在該網站上，刊登販
      賣仿冒香奈兒公司商標註冊審定號第00000000號商標及圖
      樣之耳環之廣告而陳列，供不特定人選購。嗣經員警在網
      路上發現該則廣告，於99年8 月18日許，以405 元（含運
      費）購買，並匯款至林莉蕙前揭郵局帳戶內，林莉蕙即將
      仿冒前揭商標之耳環1 副商品寄交員警，始悉上情。
（三）與楊欣潔（原名楊美淑，業經本院以100 年度智簡字第95
      號判決有罪確定）共同基於意圖販賣而陳列仿冒商標商品
      之犯意聯絡，由楊欣潔於99年8 月間某日，在其位於高雄
      市林園區○○○路110 巷6 號住處，利用電腦設備連線上
      網，以「gucci781205 」帳號登入露天拍賣網站，並刊登
      販賣仿冒香奈兒公司商標註冊審定號第00000000號之商標
      及圖樣之耳環之廣告而陳列，以每件450 元（不含運費）
      之價格供不特定之人標購，待買家下標拍定後，楊欣潔即
      通知林莉蕙，由林莉蕙透過宅配方式，將貨品交給購買者
      ，楊欣潔再從中支付400 元貨款予林莉蕙，餘款則歸楊欣
      潔取得。嗣為警在網路上瀏覽網頁發現後，先後於99年8
      月12日、同年月23日下標拍定並匯款，林莉蕙經楊欣潔通
      知後，即寄交仿冒前揭商標耳環各1 副，經送請鑑定確認
      係仿冒品，始悉上情。
（四）於99年8 月21日凌晨5 時52分許，在不詳地點，利用電腦
      設備連線上網，以「fps0000000」帳號登入露天拍賣網站
      ，以直購價600 元（含運費）之價格，在網路上刊登販賣
      仿冒路易威登公司商標註冊審定號第00000000號、第0000
      0000號「LV」商標及圖樣之鑰匙包之廣告而陳列，供不特
      定人選購，並提供前揭郵局帳戶供購買者匯入價款。嗣為
      警在網路上瀏覽網頁發現後，於同年月24日14時1 分許，
      以600 元之價格，下標拍定並匯款，林莉蕙即寄交仿冒前
      揭商標之鑰匙包1 件，經送請鑑定確認係仿冒品，始悉上
      情。
（五）於99年8 月21日上午7 時1 分許，在其位於高雄市○○區
      ○○路13號住處，利用電腦網際網路設備，進入露天拍賣
      網站，並以其申設之「fps0000000」拍賣帳號在該網站上
      ，刊登販賣仿冒路易威登公司商標註冊審定號第00000000
      號、第00000000號、第00000000號「LV」商標及圖樣之皮
      夾之廣告而陳列，供不特定人選購，並提供前揭郵局帳戶
      供購買者匯入價款。嗣經員警上網蒐證，於99年8 月23日
      12時36分許，以650 元之價格，向林莉蕙購得上開仿冒「
      LV」商標之皮夾1 只，同時委請路易威登公司之授權代表
      黃文通鑑定確定為仿冒商品，而查悉上情。
二、案經內政部警政署保安警察第二總隊第一大隊第三中隊、彰
    化縣警察局和美分局、北斗分局、芳苑分局、鹿港分局報請
    臺灣高雄地方法院檢察署檢察官偵查後聲請簡易判決處刑及
    移送併辦。
    理  由
一、本判決所引用之各項證據資料，其屬於被告以外之人於審判
    外之陳述者，均據本院於調查證據程序逐一提示並告以要旨
    ，檢察官、被告均知該等證據為被告以外之人之審判外陳述
    ，已表示對證據能力沒有意見及均未於言詞辯論終結前聲明
    異議，本院審酌上開證據作成時之情況，亦無不當取供等情
    形，認為以之作為本案之證據亦屬適當，依刑事訴訟法第15
    9 條之5 規定，應有證據能力。
二、訊據被告林莉蕙對於上開犯罪事實坦承不諱，核與另案被告
    楊欣潔之供述（見警卷四第1  至4 頁、偵卷四第10至11 頁
    ）、證人賴麗玉即告訴代理人薈萃商標協會之台灣連絡處主
    任之證述（見警卷二第5 至6 頁、警卷三第4 至5 頁、警卷
    四第9 至10頁）、證人黃文通即路易威登公司授權鑑定人之
    證述（見警卷五第4 至5 頁、警卷六第5 至6 頁）大致相符
    ，並有經濟部智慧財產局商標資料檢索資料、中華電信數據
    CRIS查詢單結果、郵政存簿儲金簿封面及交易明細、露天拍
    賣網站網頁列印資料、會員資料查詢、鑑定證明書、匯款單
    據、搜索扣押筆錄、扣押物品目錄表等件在卷可稽，復有仿
    冒香奈兒之果凍涼鞋1 雙、鑲鑽人字拖夾腳鞋1  雙、耳環3
    副，以及仿冒「LV」之皮夾1 只、鑰匙包1 件扣案可佐，足
    徵被告前開自白，核與事實相符，本件事證明確，被告犯行
    堪可認定。
三、按刑法上關於販賣罪，倘對造無買受之真意，為協助警察辦
    案而佯稱購買，以求人贓俱獲，雖事實上不能真正完成買賣
    ，但被告原來既有販賣之故意，且已著手於販賣行為，仍應
    論以販賣罪之未遂犯（最高法院89年度台上字第4144號判決
    、最高法院85年第4 次刑事庭決議意旨參照）。本件員警為
    辦案所需，向被告林莉蕙及另案被告楊欣潔佯稱購買前揭仿
    冒商品，再持之前往送驗，確認係仿冒商標之商品因而破獲
    本案等情，有內政部警政署第二總隊第一大隊第三中隊刑事
    案件報告書等件在卷可參，員警既無買受仿冒商標商品之真
    意，揆諸上開說明，事實上自不能真正完成買賣，無法成立
    販賣既遂。又因商標法第82條之販賣仿冒商標商品罪無處罰
    未遂之規定，故被告意圖販賣仿冒商標商品，而將該販賣訊
    息、圖樣張貼於網路之上，核其所為，係違反商標法第81條
    第1 款規定而犯同法第82條之非法陳列侵害商標權之商品罪
    。被告就事實一之（三）部分，與另案被告楊欣潔間互有犯
    意聯絡及行為分擔，應論以共同正犯。次按刑事法若干犯罪
    行為態樣，本質上原具有反覆、延續實行之特徵，立法時既
    予特別歸類，定為犯罪構成要件之行為要素，則行為人基於
    概括之犯意，在密切接近之一定時、地持續實行之複次行為
    ，倘依社會通念，於客觀上認為符合一個反覆、延續性之行
    為觀念者，於刑法評價上，即應僅成立一罪。學理上所稱「
    集合犯」之職業性、營業性或收集性等具有重複特質之犯罪
    均屬之，例如經營、從事業務、收集、販賣、製造、散布等
    行為概念者是（最高法院95年度臺上字第1079號判決意旨參
    照）。是以，被告自99年7 月27日起至同年9 月3 日為警查
    獲時止，所為前揭多次意圖販賣而陳列仿冒商標商品之行為
    ，係基於單一之意圖販賣而陳列意思以同一方式反覆延續所
    為，參酌該行為構成要件本質上含有反覆為同一行為之意涵
    ，學理上稱之為「集合犯」，應將被告前揭各次次意圖販賣
    而陳列仿冒商標商品犯行，評價為集合犯，論以一罪。是本
    件被告所為如事實一之（一）、（三）、（四）、（五）部
    分，雖未經檢察官提起公訴，惟其既與檢察官聲請簡易判決
    處刑之事實即事實一之（二）部分有前述集合犯之裁判上一
    罪關係，並經臺灣高雄地方法院檢察署移送併辦（99年度偵
    字第35 127號、第35427  號、100  年度偵字第1297號、第
    15923 號、第19439 號），本院自得併予審理，附此敘明。
四、原審以被告犯罪事證明確，予以論罪科刑，固非無見。惟原
    審未及併審檢察官移送併辦之99年度偵字第35127 號、100
    年度偵字第15923 號、第19439 號即事實一之（三）、（四
    ）、（五）部分，尚有未洽，檢察官據此提起上訴為有理由
    ，自應由本院將原判決撤銷改判。爰審酌被告意圖販賣而陳
    列仿冒物品，不僅侵害商標權人之權益，且足以擾亂國內同
    一商品市場之健全發展，影響國家正常經濟及貿易形象，所
    為實不足取，惟念其素無前科，有臺灣高等法院被告前案紀
    錄表1 紙在卷可按，犯後能坦承犯行，態度良好等一切情狀
    ，量處如主文所示之刑，並諭知易科罰金之折算標準。另審
    酌被告無刑事犯罪前科，素行良佳，僅因一時失慮致觸犯本
    罪，且本件犯行所生危害非重，而被告業以告訴代理人薈萃
    商標協會台灣連絡處之名義捐款2 萬元至高雄家扶中心而與
    告訴人達成和解等情，有薈萃商標協會台灣聯絡處100 年2
    月14日薈台字第10440 號函暨捐款收據各1 紙（見院卷一第
    11至12頁）在卷可憑，而路易威登公司並未提出告訴予以追
    究，諒其經此偵、審程序及刑之宣告後，應知所警惕，而無
    再犯之虞，本院因認均以暫不執行其刑為當，爰依刑法第74
    條第1 項第1 款之規定，宣告緩刑3 年；復審酌被告因法治
    觀念薄弱而觸法，為使被告於緩刑期間內，能深知警惕，並
    導正其行為與建立尊重法治之觀念，避免其再度犯罪，爰依
    刑法第74條第2 項第8 款規定，命其於緩刑期間內，應接受
    法治教育4 小時，又為確實使其有正確之法律觀念並提供必
    要之協助及督促，認有加以追蹤觀護之必要，併依刑法第93
    條第1 項第2 款之規定，諭知於緩刑期間內付保護管束，以
    啟自新。扣案之仿冒商品果凍涼鞋1 雙、鑲鑽人字拖夾腳鞋
    1 雙、耳環3 副、皮夾1 只、鑰匙包1 件，均係被告犯商標
    法第82條所陳列之物，不問屬於被告與否，均應依同法第83
    條之規定，予以宣告沒收。
據上論斷，應依刑事訴訟法第455 條之1 第1 項、第3 項、第36
9 條第1 項前段、第364 條、第299 條第1 項前段，商標法第82
條、第81條第1 項第1 款、第83條，刑法第11條、第28條、第41
條第1 項前段、第74條第1 項第1 款、第2 項第8 款、第93條第
1項 第2 款，判決如主文。
本案經檢察官吳書怡到庭執行職務。
中    華    民    國   100     年   10    月    31    日
                  刑事第九庭  審判長法  官 鄭詠仁
                                    法  官 王宗羿
                                    法  官 王麗芳
以上正本證明與原本無異。
不得上訴。
中    華    民    國   100    年    10    月    31    日
                                    書記官 楊馥如
附錄本案論罪科刑法條全文：
商標法第81條
未得商標權人或團體商標權人同意，有下列情形之一者，處 3
年以下有期徒刑、拘役或科或併科新臺幣 20 萬元以下罰金：
一、於同一商品或服務，使用相同之註冊商標或團體商標者。
二、於類似之商品或服務，使用相同之註冊商標或團體商標，有
    致相關消費者混淆誤認之虞者。
三、於同一或類似之商品或服務，使用近似於其註冊商標或團體
    商標之商標，有致相關消費者混淆誤認之虞者。
商標法第82條
明知為前條商品而販賣、意圖販賣而陳列、輸出或輸入者，處
1 年以下有期徒刑、拘役或科或併科新臺幣 5 萬元以下罰金。